臺灣臺北地方法院民事判決　八十九年度訴字第三四一四號
　　原　　　告　　台灣三洋電機股份有限公司
　　法定代理人　　甲○○
　　法定代理人　　乙○○
右當事人間給付違約金事件，本院判決如左：
    主    文
被告應給付原告新台幣參佰萬元及自民國八十九年八月十九日起至清償日止按年息百
分之五計算之利息。
訴訟費用由被告負擔。
本判決於原告以新台幣壹佰萬元或同額之合作金庫銀行可轉讓定期存單供擔保後，得
假執行；但被告如於假執行程序實施前，以新台幣參佰萬元或同額之台灣銀行可轉讓
定期存單為原告預供擔保，得免為假執行。
    事    實
甲、原告方面：
一、聲明：被告應給付原告新台幣（下同）三百萬元整及自起訴狀繕本送達之翌日起
    至清償日止按年利率百分之五計算之利息，並願提供現金或等值之合作金庫銀行
    定存單為擔保請准宣告假執行。
二、陳述：
（一）被告公司將其原來外銷國外之同一款式（共有二種標示即：CHERISH、NIKKOON
      ，機型編號則同為NT-309）無線電話機改為適合台灣使用之台灣規格（含
      Channel、頻率）後，於民國八十八年初，自行攜帶上開產品之樣品至原告公
      司銷售該產品，並宣稱該產品適合台灣規格、符合原告公司檢驗標準，以爭取
      原告訂單，被告公司並保證原告公司一年期間販售上開款式產品（不以機器型
      號為認定標準），即保證自被告交貨日起一年內為原告「專賣獨有」之權利，
      若被告違約則願賠償原告本件買賣「總價」之賠償金。原告遂於同年九月九日
      與被告簽立上開款式電話機之訂購契約書，共訂購四千台（機型編號由NT-309
      改為CLT-309、CLT-1688，標示則改為SANY0），每台單價為新台幣（下同）七
      百五十元，合計總價共為三百萬元。被告自八十八年十月廿五日起即已陸續交
      貨完畢，原告並已全數給付價金，且於市場銷售中。
（二）於八十九年三月左右，原告於大賣場如萬客隆（產品標示CHERISH、但以
      NIKKOON、機型編號NT-309廣告）、燦坤（以機型編號NT-309廣告）等各地賣
      場均可發現與系爭產品相同款式之無線電話機，且以低價促銷之，此不僅擾亂
      原告系爭產品之市場，且亦影響系爭產品之銷售。顯然被告已違反其對原告之
      保證承諾而符合雙方訂購契約書第六、六之二條之違約賠償規定。經原告以台
      北松江路郵局第九五０號存證信函通知被告違約情事，惟被告卻無誠意解決。
（三）被告已自承出現於大賣場之商品係其所生產製造，而其提呈之八十九年五月十
      一日經濟部標準檢驗局函文，其中主文明載：「被處分人（即被告）因產製
      NTKKOON電話機（NT-309）：：：」、事實理由部分亦載明：「查被處分人（
      即被告）產製電話機（NT-309）：：：」足證系爭出現於大賣場之同型電話機
      確係被告所製造。
（四）本件出現於大賣場之同型電話機，確係原、被告雙方合約簽訂后始流通於市面
      ，且係出自被告公司之行為。原、被告合約簽訂後，原告為便利國內客戶使用
      ，曾要求被告將電話機按鍵盤之英文字諸如：「Talk」、「Flash」：：：等
      字改為中文之「通話」、「轉接」：：：並要求被告將位於電話機鍵盤上最下
      方之四個功能鍵之顏色由白色改為黑色（即灰黑色），此被告知之甚詳且有原
      告販售之產品可證，且雙方合約簽訂後，被告曾交付原告乙份「電話機使用說
      明書」（下稱說明書），請求原告提供意見，原告因對該說明書有意見，故曾
      於其上修、增部分內容並傳真予被告，雙方即透過傳真往來方式修改內容，經
      原告多次修改后始成最後定稿，被告並將該最後定稿委請印刷廠付印成冊，置
      於電話機內，連同外盒整體包裝完成后才出貨予原告，更足證大賣場商品確係
      於被告與原告簽約后始流入市場，且係出於被告之所為。
三、證據：提出被告公司所送原告公司之樣品照片一件、訂購契約書影本一份、統一
    發票及轉帳傳票影本七紙、萬客隆宣傳海報一份、燦坤宣傳海報一份、郵局存證
    信函影本一份、萬客隆送貨單影本二件、原告販售之電話機照片一件、被告提出
    但經原告增修之說明書影本一件、最後定稿（即原告產品說明書）影本一件、大
    賣場販售之電話機照片一件、大賣場販售之電話機內附之說明書影本一件為證，
    並聲請訊問證人張順良。
乙、被告方面：
一、聲明：原告之訴駁回，如受不利益判決，請准被告以現金或等值之台灣銀行可轉
    讓定存單供擔保免為假執行。
二、陳述：
（一）依系爭契約書第六條協議特別生效要件六之二規定：「甲方保障一年時間予乙
      方販售上述產品型式，此型式自第一批交貨日起一年內為乙方專賣獨有之權利
      」，係指自八十八年十月廿五日（即第一批交貨日）至八十九年十月廿四日一
      年期間內，被告不得販售相同商品予他人以免與原告所售商品競爭而影響原告
      銷售成績，此不惟就契約文義明白可知，即就契約之精神而言，自亦應為相同
      之解釋。詎原告任意擴張解釋上開契約條款，謂於該期間內「市面上出現相同
      款式之產品，被告即屬違約」，顯非適法。蓋依賠償條款之約定係有一出現於
      市場上即需賠償該契約之「總價」，則原告儘可故意少量轉賣於他人後換貼標
      簽，再於市面販售而向被告請求全部價款做為賠償，此豈系爭契約之本意？原
      告故意曲解契約條款而主張，洵屬無理。
（二）依前開契約條款之內容，原告既主張被告有於一年期間內販售相同商品於他人
      而與原告競爭，依舉證責任分配之法則，自應就市場上所出現之商品與系爭契
      約所載之商品相同之事實及被告確有於該一年期間內販售同一商品於他人的事
      實，負舉證責任。惟原告提出於萬客隆及燦坤賣場所出現之商品，係供外銷使
      用之特別型號，業據證人陳傑龍於鈞院訊問時證述明確，不但外觀上有部分差
      異，裡面的零件也差異很多，證人更於當庭拆開話機詳加說明，更庭呈說明書
      及內外銷規格不同之比較表數份，而原告訴訟代理人對於打開話機比較後確有
      部分零件不同之事實亦表示不爭執，足認原告據以起訴之證物話機確與系爭契
      約書所載並附圖之話機並不相同，依約原告自不得主張被告有何違約之處，已
      至明顯，且原告迄未能證明萬客隆及燦坤賣場所出現之話機係被告於系爭契約
      所定一年期間內所販售，自不能據此即認被告違約而應負損害賠償責任。
三、證據：聲請訊問證人陳傑龍。
    理    由
一、原告主張
二、得心證之理由：
  （一）原告主張之事實，已據其提出與所述相符之________為證，原告之主張為可採
        信。
  （二）原告據以提起本訴，請求______，即無不合，應予准許。
五、二造均陳明願供擔保聲請宣告假執行及免為假執行，經核並無不合，爰分別酌定
    相當之擔保金額准許之。
四、因本案事證已臻明確，兩造其餘主張陳述及所提之證據，均毋庸再予審酌，附此
    敘明。
四、結論：原告之訴為有理由，依民事訴訟法第七十八條第三百九十條第二項、第三
    百九十二條判決如主文。
中　　　華　　　民　　　國　　九十一　　年　　　四　　　月　　　十　　　日
                                            民事第六庭法      官　郭美杏
右為正本係照原本作成
如對本判決上訴，須於判決送達後廿日內向本院提出上訴狀
中　　　華　　　民　　　國　　九十一　　年　　　四　　　月　　　十　　　日
                                                      法院書記官　陳如庭
